最高法院刑事判決　　　　　　一○○年度台上字第六五七二號
上　訴　人　吳國源
選任辯護人　李成功律師
上列上訴人因違反毒品危害防制條例案件，不服台灣高等法院中
華民國九十九年六月三十日第二審判決（九十九年度上訴字第一
三五一號，起訴案號：台灣板橋地方法院檢察署九十八年度偵字
第七五一三號），提起上訴，本院判決如下：
    主  文
原判決關於販賣第三級毒品部分均撤銷，發回台灣高等法院。
其他上訴駁回。
    理  由
一、撤銷發回（販賣第三級毒品）部分：
本件原判決認定上訴人吳國源有原判決事實欄壹所記載關於販賣
第三級毒品部分之犯罪事實，因而撤銷第一審關於販賣第三級毒
品部分之科刑判決，改判仍論處上訴人販賣第三級毒品之罪刑，
共計三罪，並諭知相關之從刑，固非無見。
惟查：(一)毒品危害防制條例第四條所規定之販賣毒品罪，不以販
入之後復行賣出為要件，祇要以營利為目的，將毒品販入或賣出
，有一於此，其犯罪即為完成。其行為態樣，可分為販入、賣出
、販入後復行賣出等三種情形。在販入後復行賣出之場合，行為
人意圖營利而販入毒品後，至首次賣出，乃二個舉動之接續實行
，仍祇成立一個販賣既遂罪。本件起訴書關於販賣第三級毒品部
分犯罪事實欄之記載：上訴人基於販賣第三級毒品愷他命（即Ｋ
他命）以營利之犯意，於民國九十八年二月間某時，在台北市○
○○路或附近之「ＡＩＲ」舞廳，向綽號「小愛」之人，販入愷
他命一批（為警查獲時尚餘二十三包）。復自同年二月間起，至
同年三月三日止，以每小包新台幣（下同）四百元，或三小包一
千元之價格，共計五次賣出予陳達慶（見起訴書第一頁）等語，
並於所犯法條欄敘明上訴人之一次販入第三級毒品犯行，亦係犯
毒品危害防制條例第八條第三項之販賣第三級毒品罪（見起訴書
第三頁），應認上訴人販入愷他命犯行，已經起訴，自應予以裁
判。又原判決事實欄此部分已認定上訴人意圖營利，於九十八年
二月間，以每克三百元之價格，向姓名、年籍不詳之藥頭，販入
愷他命五○克，除部分供自己施用外，並以磅秤及分裝袋分裝成
小包，三次賣出予陳達慶等情（見原判決第二頁）。原判決既認
定上訴人係意圖營利而販入愷他命以供賣出，其販入行為應成立
販賣第三級毒品罪。詎原判決未就上述販入愷他命犯行，另論以
販賣第三級毒品罪，亦未敘明其與何一賣出犯行有實質上或裁判
上一罪關係，不必另予論罪之理由，而僅就上訴人三次賣出愷他
命予陳達慶之犯行，均論以販賣第三級毒品罪，共計三罪（按上
訴人被訴另二次販賣愷他命予陳達慶之犯行，業經第一審判決諭
知無罪確定），自有已受請求之事項未予判決及判決理由不備之
違法。(二)審理事實之法院，對於卷內被告有利及不利之證據，應
一律注意，詳為調查，綜合全案證據資料，本於經驗法則及論理
法則以定其取捨，並將取捨證據及得心證之理由，於判決內詳為
說明。故證據雖已調查，而尚有其他部分並未調查，仍難遽為被
告有利或不利之認定。本件上訴人及證人陳達慶於警詢及檢察官
訊問時，俱未明確供述有原判決所認定上訴人於九十八年二月十
一日上午九時五分許，以四千元之價格，賣出愷他命十二包予陳
達慶等情（見偵查卷第三至六頁、第一四、一五頁、第五○、五
一、五三、五四頁、第七九至八二頁），而上訴人與證人陳達慶
於第一審則一致否認有上述交易愷他命之行為（見第一審卷第二
八、五六頁），遑論雙方已經交付十二包愷他命及其價金交易已
完成。乃原判決理由僅援引上訴人與陳達慶於九十八年二月十一
日上午九時三分七秒、六分三十九秒許，有關雙方談論交易數量
、討價還價及相約見面之通話內容，以及上訴人、證人陳達慶於
檢察官訊問時所稱通常交易情形，而非針對上述特定交易所為供
述，即不採上訴人、陳達慶於第一審所陳並未完成交易等情，遽
認雙方已經交易完成（見原判決第八至一○頁），而為最不利於
上訴人之認定，不無採證不合證據法則之違誤。(三)司法警察機關
執行通訊監察，必須合於通訊保障及監察法第五條第一項所定要
件，先依相關規定取得法官核發之通訊監察書；其有第六條第一
項規定之急迫危險，經檢察官以口頭通知先予執行通訊監察者，
亦應於二十四小時內陳報該管法院補發通訊監察書。違反法定程
序執行通訊監察所取得之證據，其有無證據能力之認定，應依同
法第五條第五項、第六條第三項或刑事訴訟法第一百五十八條之
四規定，以為判斷。又司法警察機關依法定程序執行通訊監察所
得之錄音，若通話本身即為進行犯罪構成要件事實之部分內容，
與刑事訴訟法第一百五十九條第一項所定「審判外之言詞或書面
陳述」無涉，不受傳聞證據法則之規範。至於依據通訊監察錄音
製作之通訊監察錄音譯文，乃通訊監察錄音內容之顯示，則屬文
書證據之一種。倘當事人或辯護人對通訊監察錄音或其譯文內容
之真實性或正確性有爭執者，法院應依刑事訴訟法第一百六十五
條之一第二項之規定，勘驗通訊監察錄音內容，踐行調查證據程
序，以確認對話錄音是否為相關人員之聲音，以及對話內容與通
訊監察錄音譯文是否相符，始得據為判斷之依據。本件上訴人於
第一審之選任辯護人具狀陳明卷附關於證人陳達慶所持用門號0
000000000行動電話之通訊監察錄音譯文（見偵查卷第
二七至三一頁），係被告以外之人於審判外之書面陳述，沒有證
據能力等語（見第一審卷第三四頁）。乃原判決援引上述通訊監
察錄音譯文，作為認定上訴人有三次販賣第三級毒品愷他命予陳
達慶之重要證據（見原判決第六、八、一○頁），並未敘明司法
警察機關如何依法定程序執行通訊監察取得通訊監察錄音及其譯
文，而得為證據之理由。另原判決理由說明其引用之相關書證（
應包括上述通訊監察錄音譯文），檢察官、上訴人及其選任辯護
人於審判程序不爭執其證據能力，均同意作為證據，亦無違背刑
事訴訟程序或顯不可信之情形，以之作為認定犯罪事實之證據，
尚屬適當，具有證據能力等語，核與卷內訴訟資料未盡符合，亦
難認適法。以上，或係上訴意旨所指摘，或為本院得依職權調查
之事項，應認原判決關於販賣第三級毒品部分均有撤銷發回更審
之原因。又原判決理由說明扣案之行動電話二支（含其內ＳＩＭ
卡二枚）、磅秤一個、分裝袋十六包，均係上訴人所有供犯罪所
用之物，並據以宣告沒收。然原判決事實欄並未認定上開物品係
屬上訴人所有，有欠妥適，案經發回，併請注意及之。
二、上訴駁回（轉讓第三級毒品）部分：
按刑事訴訟法第三百七十七條規定，上訴於第三審法院，非以判
決違背法令為理由，不得為之。是提起第三審上訴，應以原判決
違背法令為理由，係屬法定要件。如果上訴理由書狀並未依據卷
內訴訟資料，具體指摘原判決不適用何種法則或如何適用不當，
或所指摘原判決違法情事，顯與法律規定得為第三審上訴理由之
違法情形，不相適合時，均應認其上訴為違背法律上之程式，予
以駁回。本件原判決已敘明依憑上訴人於檢察官訊問時及第一審
、原審所為不利於己之部分自白，核與證人即少年劉○彥（係八
十二年一月生，姓名、年籍詳卷）於檢察官訊問時證述情節相符
，資以認定上訴人有原判決事實欄貳所記載關於轉讓第三級毒品
部分之犯罪事實。對於上訴人所辯：伊僅轉讓愷他命予劉○彥二
次，並非四次云云，何以不足採取，亦已憑卷內證據資料，於理
由內加以指駁說明。並敘明上訴人為成年人，其對未成年人劉○
彥犯毒品危害防制條例第八條第三項之轉讓第三級毒品罪，應均
依同條例第九條之規定，加重其刑；上訴人於偵查、審理中均自
白轉讓第三級毒品犯行，應皆依同條例第十七條第二項規定，減
輕其刑，並先加後減之。因而撤銷第一審關於轉讓第三級毒品部
分之不當科刑判決，改判仍論處上訴人成年人對未成年人轉讓第
三級毒品之罪刑，共計四罪。原判決已敘明依憑之證據及其認定
之理由，所為論斷與卷內證據資料相符，從形式上觀察，並無何
違背法令之情形存在。上訴意旨略以：上訴人於檢察官訊問時及
第一審、原審並未明確承認四次轉讓愷他命予劉○彥，反而一再
爭執轉讓次數。原判決未能詳為斟酌上訴人所為供述之真意，不
顧上訴人確實僅有轉讓二次，僅憑上訴人於檢察官訊問時及第一
審、原審之不明確供述，認定上訴人四次轉讓愷他命予劉○彥，
認定事實與所憑證據不相適合，有判決理由矛盾之違法云云。經
查：證據之取捨與證據之證明力如何，均屬事實審法院得裁量、
判斷之職權；苟其此項裁量、判斷，並不悖乎經驗法則或論理法
則，又於判決內論敘其何以作此判斷之心證理由者，即不得任意
指摘其為違法，而據為提起第三審上訴之合法理由。上訴人於九
十八年十月十五日檢察官訊問時，經檢察官提示「劉○彥」照片
，並訊以「據劉○彥表示，你總共請了他三、四次愷他命，分別
是九十七年十月初、九十八年一月初、九十八年二月初、九十八
年二月中，是否屬實？」上訴人供陳「我是有請過比較熟的人愷
他命，但是我真的不知道這個人是誰，那個臉我真的沒看過。」
（見偵查卷第八○、八一頁）；於第一審九十八年十二月十八日
準備程序期日，就起訴書犯罪事實欄一(二)部分（按即原判決事實
欄貳所示四次轉讓愷他命予劉○彥之犯行）為認罪之陳述（見第
一審卷第二八頁）；於原審九十九年五月十九日審判期日供述：
伊承認有四次轉讓愷他命予劉○彥等語（見原審卷第七一頁），
足認上訴人曾經坦承四次轉讓愷他命予劉○彥之犯行。原判決援
引上述上訴人所為不利於己之部分自白，佐以劉○彥於檢察官訊
問時之證述，不採上訴人其餘否認轉讓愷他命予劉○彥多達四次
之供述，認定上訴人有四次轉讓愷他命予劉○彥之犯行，係其採
證、認事職權之適法行使，難認有上訴意旨所指認定事實與所憑
證據不相適合之判決理由矛盾之違法可言。上訴意旨仍執前詞，
再為事實上之爭執，或徒憑己見，就原審調查、取捨證據及判斷
其證明力之適法行使，及判決內已明白論斷之事項，任意指摘為
違法，核均非適法之第三審上訴理由。應認其關於轉讓第三級毒
品部分之上訴為違背法律上之程式，予以駁回。又毒品危害防制
條例第八條第三項之轉讓第三級毒品罪，其法定本刑為三年以下
有期徒刑，得併科三十萬元以下罰金，原屬刑事訴訟法第三百七
十六條第一款所定最重本刑為三年以下有期徒刑之罪之案件，經
第二審判決，不得上訴於第三審法院。惟上訴人係成年人對未成
年人劉○彥犯轉讓第三級毒品罪，應依毒品危害防制條例第九條
之規定，加重其刑至二分之一，係就犯罪類型變更之個別犯罪行
為予以加重或減免，成立另一獨立之罪，核屬刑法分則加重之性
質，其法定刑因此發生變更之效果，經依法加重後，其法定最重
本刑已逾有期徒刑三年，而得上訴於第三審法院，併予指明。
據上論結，應依刑事訴訟法第三百九十七條、第四百零一條、第
三百九十五條前段，判決如主文。
中    華    民    國  一○○  年   十一   月  二十四  日
                      最高法院刑事第八庭
                          審判長法官  黃  一  鑫  
                                法官  張  春  福  
                                法官  吳  三  龍  
                                法官  李  錦  樑  
                                法官  宋  明  中  
本件正本證明與原本無異
                                      書  記  官  
中    華    民    國  一○○  年   十一   月  二十九  日
                                                      Ｅ